臺灣高等法院民事判決　　　　　　　 　96年度上易字第284號
上　訴　人　甲○○
訴訟代理人　蘇美玲律師
複　代理人　丙○○
被　上訴人　南海儒家管理委員會
法定定理人　乙○○
上列當事人間給付管理費事件，上訴人對於中華民國96年2 月14
日臺灣臺北地方法院95年度訴字第2078號第一審判決提起上訴，
本院於96年11月14日言詞辯論終結，判決如下：
    主      文
上訴駁回。
第二審訴訟費用由上訴人負擔。
    事實及理由
壹、程序方面：
一、被上訴人之法定代理人已由錢一蓮變更為乙○○，前向臺北
    市政府報備，經臺北市政府於民國（下同）95年5 月22日以
    府工建字第09561329600 號函准予備查，並由本院於96年10
    月22日援民事訴訟法第178 條之規定，依職權以裁定命承受
    訴訟並續行訴訟，合先敘明。
二、被上訴人經合法通知，未於言詞辯論期日到場，經核無民事
    訴訟法第386 條各款情形之一，爰依上訴人之聲請，由其一
    造辯論而為判決。
貳、實體方面：
一、被上訴人未於言詞辯論期日到場，亦未提出書狀作何答辯或
    陳述，惟據其於原審起訴主張：上訴人為坐落臺北市○○路
    ○ 段600 號南海儒家大廈13樓及14樓房地之所有權人，被上
    訴人則為該大廈管理委員會。上訴人前向南海儒家大廈之起
    造人即訴外人太平洋建設股份有限公司買受上開房地，迄未
    繳納管理費公共基金兩戶共新臺幣（下同）4 萬元，亦未繳
    納自91年10月起至94年10月止之管理費。依南海儒家大廈住
    戶公約第6 章約定，管理費以每坪60元計算，上訴人共計欠
    繳管理費20萬281 元。爰依南海儒家大廈住戶公約第6 章及
    南海儒家大廈管理規約第11條之約定，請求上訴人給付所欠
    管理費公共基金4 萬元、管理費20萬281 元及按週年利率10
    % 計算之利息等語。並聲明：(一)上訴人應給付被上訴人24萬
    281 元，及自起訴狀繕本送達之翌日起至清償日止，按週年
    利率10% 計算之利息。(二)願供擔保，請准宣告假執行。（原
    審判命上訴人應給付被上訴人20萬281 元本息，被上訴人就
    其敗訴之請求給付管理費公共基金4 萬元部分未據提起上訴
    ，此部分已告確定。上訴人就其敗訴之管理費20萬281 元部
    分不服，提起上訴）。
二、上訴人則以：(一)被上訴人為配合多次減縮之聲明，利用其製
    作權，臨訟製作與事實不符之各項單據及帳冊，提出作為起
    訴之依據，並有以所留存或另行製作之單據作為製作未繳帳
    冊之依據，將伊已繳款項仍記載為未繳，致與事實顯然不符
    之情形，業經臺灣臺北地方法院95年度簡字第5 號給付管理
    費案證實，且日報表與單據之記載不符。(二)伊曾於93年5 月
    31日簽發面額11萬7,600 元之支票交予被上訴人用以支付管
    理費，雖因時間相隔已久，無法記憶所繳付之款項明細，惟
    被上訴人既未有催討或催告之舉動，依常情應可認伊至少於
    93年5 月31日前並無欠繳管理費。(三)伊已證明前繳納各項費
    用，並無習慣索取單據，且所交付支票之金額，已遠高於被
    上訴人帳冊之記載。(四)被上訴人迄今拒不提出91年度至94年
    度經各屆主任委員、財務委員審核，並經前後任委員辦理交
    接之總帳及分類帳冊，亦未提出94年度至96年度管理委員會
    會議紀錄，顯就其主張未盡舉證之責等語，資為抗辯。並上
    訴聲明：(一)原判決不利於上訴人部分廢棄。(二)上開廢棄部分
    ，被上訴人在第一審之訴及假執行之聲請均駁回。
三、本院依上訴人之聲請，調閱被上訴人另案訴請胡世賢（上訴
    人之配偶）給付管理費等事件全卷（含臺灣臺北地方法院94
    年度促字第42060 號、95年度北調字第7 號、95年度訴字第
    1285號、95年度簡字第5 號、95年度簡上字第711 號）。
四、兩造不爭執之事項：
    上訴人前向南海儒家大廈之起造人即訴外人太平洋建設股份
    有限公司買受坐落臺北市○○路○ 段600 號南海儒家大廈13
    樓及14樓房地，現仍為該房地之所有權人。
五、兩造爭執之事項：
  (一)被上訴人提出之繳費通知單（見原審卷附件三、五）及管理
    費未收月份表（見原審卷附件七），得否作為本件請求給付
    管理費之依據？
  (二)上訴人有無積欠被上訴人自91年10月起至94年10月止之管理
    費未繳？
  茲分述如下：
  (一)被上訴人提出之繳費通知單及管理費未收月份表，得否作為
    本件請求給付管理費之依據？
  1.按原告於起訴原因已有相當之證明，而被告對其主張抗辯不
    實並提出反對之主張者，亦應負證明之責，被告於抗辯事實
    並無確實證明方法，僅以空言爭執者，當然認定其抗辯事實
    之非真正，而應為被告不利益之裁判（最高法院18年上字第
    1679號及2855號判例意旨參照）。
  2.經查，被上訴人主張上訴人積欠其自91年10月起至94年10月
    止之管理費，合計20萬281 元之事實，業據提出與其所述相
    符之繳費通知單（見原審卷(一)第54頁至第72頁、第76頁至第
    94頁）及管理費未收月份表（見原審卷(二)第35頁至第63頁）
    等為證，上開被上訴人提出之書證，既係原本，且為公寓大
    廈管理條例所規定應保管之文件，自堪採憑。上訴人復未舉
    證證明該書證乃被上訴人臨訟所製作，且與事實不符，空言
    抗辯該單據不實，即無足取。
  (二)上訴人有無積欠被上訴人自91年10月起至94年10月止之管理
    費未繳？
  1.按當事人主張有利於己之事實者，就其事實有舉證之責任，
    為民事訴訟法第277 條前段所明定。
  2.上訴人所簽發面額11萬7,600 元之支票，已據上訴人之配偶
    即訴外人胡世賢於另案被上訴人訴請給付管理費（即原法院
    95年度訴字第1285號、95年度簡字第5 號、95年度簡上字第
    711 號給付管理費一案）中抗辯該支票係其作為清償應繳納
    管理費之用，此有上訴人提出該案之民事答辯(一)暨聲請告知
    訴訟狀附卷可稽，並經本院依上訴人之聲請調閱該案卷宗查
    核屬實。上開支票既經上訴人之配偶即訴外人胡世賢持交被
    上訴人作為清償所積欠管理費之用，上訴人再行主張以該支
    票供作清償本件欠繳管理費，非但互相矛盾；上訴人復陳明
    因時隔甚久，已無從分辨以該支票所抵付11萬7,600 元之詳
    細項目為何（見本院96年11月14日言詞辯論筆錄第2 頁），
    上訴人抗辯至少於93年5 月31日前並無欠繳管理費云云，洵
    無足取。況上訴人就被上訴人所請求給付係至94年10月止未
    付管理費，迄未舉證已清償，僅空稱繳款未拿取收據云云，
    尤屬無稽。
六、綜上所述，被上訴人主張本於南海儒家大廈住戶公約第6 章
    及南海儒家大廈管理規約第11條第5 款之約定，請求上訴人
    給付管理費20萬281 元，及自起訴狀繕本（即臺灣臺北地方
    法院94年度促字第42061 號支付命令）送達翌日（即94年12
    月13日，見臺灣臺北地方法院94年度促字第42061 號卷末頁
    ）起至清償日止，按南海儒家大廈住戶公約第5 章第18點、
    第6 章所約定週年利率10% 計算之利息部分，洵屬有據，應
    予准許。原審判命上訴人應如數給付，並以所命給付金額未
    逾50萬元，爰依職權宣告假執行，核無不合。上訴意旨指摘
    原判決不利於上訴人部分不當，求予廢棄改判，為無理由，
    應予駁回。
七、本件事證已臻明確，上訴人聲請命被上訴人提出91年度至94
    年度經各屆主任委員、財務委員審核，並經前後任委員辦理
    交接之總帳及分類帳冊，暨94年度至96年度管理委員會會議
    紀錄，本院認無必要。兩造其餘之攻擊防禦方法及所提之證
    據，經審酌後認均無礙判決之結果，爰不予一一論述。
據上論結，本件上訴為無理由，依民事訴訟法第463 條、第385
條第1 項前段、第449 條第1 項、第78條，判決如主文。
中　　華　　民　　國　　96　　年　　11　　月　　28　　日
　　　　　  　　　　民事第十二庭
                        審判長法　官  陳駿璧
　　　　　　　  　　　　      法　官  陳邦豪
　　　　　　　　  　　　      法　官  王麗莉
正本係照原本作成。
不得上訴。
中　　華　　民　　國　　96　　年　　11　　月　　29　　日
　　　　　　　　　　　　　　　書記官  劉美垣
